臺灣高等法院刑事判決
111年度上易字第575號
上  訴  人  
即  被  告  田莉穎




上列上訴人即被告因違反毒品危害防制條例案件，不服臺灣臺北
地方法院110年度易字第589號，中華民國111年3月2日第一審判
決（聲請簡易判決處刑案號：臺灣臺北地方檢察署110年度毒偵
字第1282號），提起上訴，本院判決如下：
    主  文
上訴駁回。
    事  實
一、田莉穎前於民國107年間因施用毒品案件，經臺灣新北地方
    法院（下稱新北地院）以107年度毒聲字第293號裁定送觀察
    、勒戒後，認無繼續施用毒品之傾向，於107年12月19日釋
    放出所，並由臺灣新北地方檢察署檢察官以107年度毒偵緝
    字第467號為不起訴處分確定。詎猶不知戒除毒癮，復基於
    施用第二級毒品之犯意，於110年3月9日為警採尿時起回溯1
    20小時內某時，在臺北市中正區重慶南路某旅館房間內，以
    將甲基安非他命置入玻璃球內燒烤吸食煙霧之方式，施用第
    二級毒品甲基安非他命1次。嗣田莉穎於同年月9日下午1時
    許，在臺北市萬華區西寧南路70號6樓愛客發旅店萬年館635
    號房內為警查獲，並經其同意採集尿液送鑑定後，呈施用前
    開毒品陽性反應，而悉上情。
二、案經臺北市政府警察局萬華分局報告臺灣臺北地方檢察署檢
    察官偵查後聲請簡易判決處刑。
    理  由
壹、程序事項
一、被告田莉穎（下稱被告）雖辯稱當時員警沒有搜索票就進入
    旅館房間內，搜索程序不合法云云。然查，本件員警進入愛
    客發旅店635號房時，並未持有法院核發之搜索票，亦不符
    合刑事訴訟法第131條之1所規定同意搜索之要件，故搜索程
    序為違法，固經原審110年度提字第19號裁定認定在案（偵
    卷第53至55頁）。惟上開違法程序對於被告權益之侵害尚難
    認已達嚴重之程度，經依比例原則及法益權衡原則斟酌後，
    認上開房間內所扣得之安非他命吸食器（偵卷第65頁）雖係
    警員違背法定搜索程序所查扣，但其違背程度、對於被告權
    益所造成之侵害均非重大，依刑事訴訟法第158條之4規定，
    仍認該扣押物具有證據能力；從而，員警因查獲安非他命吸
    食器，被告疑為持有第二級毒品之人，依刑事訴訟法第88條
    第2項、第3項第2款之規定，認被告係涉犯毒品危害防制條
    例第11條第2項持有第二級毒品罪嫌之現行犯而予以逮捕，
    核其逮捕程序尚無違誤，因而駁回被告提審之聲請等節，亦
    據上開裁定論述明確，經核認事用法均無違誤。是被告前揭
    所辯，尚不足否定本件逮捕程序之合法性。又被告既無遭違
    法逮捕之情事，其在此情況下同意接受員警採尿，亦無何違
    法之處。此觀被告於警詢及原審審理中供稱：我當時是自願
    配合進行採尿等語（偵卷第21頁、原審易字卷第99頁）自明
    。是本件取得之尿液檢體及衍生之尿液檢驗報告，亦有證據
    能力。
二、按被告以外之人於審判外之陳述，雖不符刑事訴訟法第159
    條之1至第159條之4之規定，而經當事人於審判程序同意作
    為證據，法院審酌該言詞陳述或書面陳述作成時之情況，認
    為適當者，亦得為證據；又當事人、代理人或辯護人於法院
    調查證據時，知有刑事訴訟法第159條第1項不得為證據之情
    形，而未於言詞辯論終結前聲明異議者，視為有前項之同意
    ，刑事訴訟法第159條之5定有明文。經查，檢察官、被告於
    本院審判程序時，除前述逮捕程序及採尿程序外均未對證據
    能力有所爭執（本院卷第53至55頁），供述證據部分視為同
    意作為證據，本院審酌各該證據作成或取得時狀況，並無顯
    不可信或違法取得等情況，且經本院依法踐行證據調查程序
    並認為適當，而有證據能力；其餘資以認定本案犯罪事實之
    非供述證據，亦查無違反法定程序取得之情形，依刑事訴訟
    法第158條之4之反面解釋，亦有證據能力。
貳、實體事項
一、認定犯罪事實所憑之證據及理由
　 ㈠上揭犯罪事實，業據被告於原審及本院審理時均坦承不諱（
     原審卷第73、99頁、本院卷第55頁）。且被告為警查獲後
     ，經採集尿液送檢驗，呈甲基安非他命陽性反應，有台北
     市政府警察局偵辦毒品案件尿液檢體委驗單、臺灣尖端先
     進生技醫藥股份有限公司110年3月26日濫用藥物檢驗報告
     在卷可憑（偵卷第147、149頁），足認被告前開自白與事
     實相符。又一般而言，施用甲基安非他命後，自尿液可檢
     出施用毒品之最長時間為1至5天，有行政院衛生署管制藥
     品管理局（現改制為衛生福利部食品藥物管理署）94年4月
     6日管檢字第0940003199號函可考，足認被告確有於110年3
     月9日為警採尿回溯120小時內某時，施用第二級毒品甲基
     安非他命1次之犯行。聲請簡易判決處刑意旨就施用毒品時
     間僅記載為「110年3月初某時」、地點誤植為「臺北市西
     門町某日租套房內」，應予補充更正。要之，被告上開任
     意性自白與事實相符，自堪採信。
　 ㈡綜上所述，本件事證明確，被告所犯施用第二級毒品犯行洵
     堪認定，應依法論科。
二、論罪科刑　　
　㈠甲基安非他命為毒品危害防制條例所列管之第二級毒品，未
    經許可，不得持有、施用。是核被告所為，係犯毒品危害防
    制條例第10條第2項之施用第二級毒品罪。被告於施用第二
    級毒品前，持有甲基安非他命之低度行為，應為施用之高度
    行為所吸收，不另論罪。
　㈡被告前因施用毒品案件，經新北地院108年度簡字第4313號判
    決分別判處有期徒刑2月、3月，應執行有期徒刑4月確定，
    於109年5月15日執行完畢，此有本院被告前案紀錄表等在卷
    可據。其受有期徒刑之執行完畢後，5年以內故意再犯本件
    有期徒刑以上之罪，為累犯，並衡酌上開前罪與本案犯罪之
    犯罪類型、態樣、手段、所侵害法益、責任非難程度及犯罪
    時間，再斟酌被告所反應之人格特性，暨權衡各罪之法律目
    的、罪刑相當原則及相關刑事政策，並依司法院釋字第775
    號解釋意旨為整體評價裁量後，尚不生被告以累犯所處之刑
    罰超過其所應負擔罪責，人身自由因此遭受過苛侵害之情形
    ，爰依刑法第47條第1項之規定加重其刑。
三、駁回上訴之理由
　㈠原審以被告罪證明確，爰審酌被告前因施用毒品案件經觀察
    、勒戒執行完畢釋放後，仍未能徹底戒絕毒品，復犯本件施
    用毒品罪，顯見其並無戒毒悔改之意。惟念其施用毒品之次
    數、施用毒品乃自戕一己之身體健康，尚未對他人造成危害
    等一切情狀，量處有期徒刑4月之刑，並諭知如易科罰金之
    折算標準。又聲請簡易判決處刑意旨雖就扣案之安非他命吸
    食器聲請沒收銷燬，然被告於警詢、偵訊時、原審及本院審
    理中均供稱：該吸食器是前男友吳力安留在旅館房間內的，
    我沒有使用該吸食器施用毒品，當時我和吳力安在旅館房間
    內沒有施用毒品等語（偵卷第19、122頁，原審卷第72至73
    、99至100頁、本院卷第52、59頁）。卷內復無事證足認該
    組吸食器與本件被告施用第二級毒品犯行有何關聯，自無從
    於本案諭知沒收，應由檢察官另為適法之處置，附此敘明。
　㈡原審認事用法，核無不合，量刑亦屬妥適，被告上訴意旨，
    仍執前揭陳詞，主張辦案員警非法搜索及求予戒治代替刑罰
    ，均無理由，應予駁回。　
據上論斷，應依刑事訴訟法第368條，判決如主文。
本案經檢察官蕭惠菁聲請簡易判決處刑，檢察官何明楨到庭執行
職務。
中　　華　　民　　國　　111 　年　　6 　　月　　9 　　日
                  刑事第十九庭  審判長法　官  曾淑華
                                      法　官  陳文貴
                                      法　官  許文章
以上正本證明與原本無異。
不得上訴。
                                      書記官  陳盈芝
中　　華　　民　　國　　111 　年　　6 　　月　　9 　　日